臺灣高雄地方法院交通事件裁定　 100年度交聲字第2279號
原處分機關　高雄市政府交通局
異　議　人　光興國際租賃有限公司
法定代理人　林麗蓉
上列受處分人因違反道路交通管理處罰條例事件，對於高雄市政
府交通局於民國100 年11月4 日所為之高市交裁字第裁32-B0000
0000號裁決處分聲明異議，本院裁定如下：
    主  文
原處分撤銷。
光興國際租賃有限公司不罰。
    理  由
一、原處分意旨略以：聲明異議人即受處分人光興國際租賃有限
    公司（下稱異議人）係車牌號碼2310-VV 號租賃小客車（下
    稱系爭車輛）車主，系爭車輛之駕駛人於民國100 年9 月12
    日上午3時36分許，行經高雄市○○區○○路時，有「駕駛
    人以危險方式在道路上駕駛汽車」之違規行為，違反道路交
    通管理處罰條例第43條第4項之規定，除處罰違規駕駛人外
    ，應並吊扣車主（即異議人）所有之系爭車輛汽車牌照3個
    月。
二、異議意旨略以：受處分人所有系爭車輛，於100 年9 月11日
    中午12時39分起至100 年9 月12日下午5 時止，係出租予陳
    志緯使用，嗣陳志緯駕駛系爭車輛，在仁武區○○路與仁心
    路口等路段，以危險方式在道路上駕駛，遭高雄市仁武分局
    舉發B00000000號違規通知單，嗣原處分機關除依法裁罰駕
    駛人外，另依道路交通管理處罰條例第43條第4項規定對異
    議人處以吊扣汽車牌照3個月之處分。惟異議人係合法立案
    之汽車租賃業者，就本件出租汽車於簽訂租賃契約時，業經
    詳實審核承租人之身分證、駕駛執照等證件，對該駕駛人已
    善盡監督及注意之義務，就本件違規事實並無故意或過失之
    歸責事由，爰聲請將原處分撤銷，另為異議人不罰之諭知等
    語。
三、按汽車駕駛人，駕駛汽車在道路上蛇行，或以其他危險方式
    駕車者，處新臺幣（下同）6,000 元以上2 萬4,000 元以下
    罰鍰，並當場禁止其駕駛；二輛以上之汽車共同違反第1 項
    規定，或在道路上競駛、競技者，處汽車駕駛人3 萬元以上
    9 萬元以下罰鍰，並當場禁止其駕駛及吊銷其駕駛執照；汽
    車駕駛人有第1 項第1 款、第2 款或前項行為者，並吊扣該
    汽車牌照3 個月；道路交通管理處罰條例所稱之汽車，包括
    機器腳踏車，道路交通管理處罰條例第43條第1 項第1 款、
    第3 項、第4 項前段及第3 條第8 款分別定有明文。依前揭
    條文規定，如汽車駕駛人與汽車所有人為同一，因此而有上
    開違規行為，除受罰鍰外，並應受吊扣汽車牌照3 個月之處
    分，自無疑義，惟若汽車駕駛人與汽車所有人非同一時，則
    該汽車所有人是否仍為受罰主體即有疑義，然：（一）就法
    條文義解釋而言：所謂「吊扣『該』汽車牌照」，自係指「
    該危險駕駛之汽車牌照」，而汽車駕駛人非必為汽車所有人
    ，為一般社會常態，條文既非明定「吊扣該駕駛人所有之汽
    車牌照」，則不問汽車駕駛人與汽車所有人是否為同一人，
    自均應加以處罰；（二）再由同條第4 項後段規定「經受吊
    扣牌照之汽車『再次提供』為違反第1 項第1 款或前項行為
    者，沒入該汽車」為體系上之觀察，益見本條項汽車所有人
    不以與汽車駕駛人為同一人為限，否則即無「提供」或「再
    次提供」之可言；（三）自立法意旨觀之，汽車駕駛人有危
    險駕車行為，嚴重危害道路交通安全，甚且可能涉及刑法公
    共危險罪責，情節非輕，是除處以高額罰鍰並當場禁止其駕
    駛外，另應吊扣該危險駕駛車輛之汽車牌照3 個月，以此雙
    重保險方式，督促汽車所有人勿輕易提供車輛與可能危險駕
    駛之人，藉以遏止嚴重違規，確保公眾生命、身體、財產之
    安全。據此，上開道路交通管理處罰條例第43條第4 項關於
    吊扣汽車牌照之處罰，自不以汽車駕駛人與汽車所有人係同
    一人為限，縱汽車所有人另有其人，仍應為本條項所規範之
    受罰主體。
四、次按行政罰法第7 條規定：「違反行政法上義務之行為非出
    於故意或過失者，不予處罰」，究其立法目的，乃依有責任
    始有處罰之原則，對違反行政法上義務之處罰，以行為人有
    可非難性及可歸責為前提，即行為人主觀上有故意或過失，
    始予處罰。又駕駛人違反道路交通管理處罰條例第43條第1
    項第1 、2 款之規定，同條第4 項並規定「汽車駕駛人有第
    1 項第1 款、第2 款或前項行為者，並吊扣該汽車牌照3 個
    月」；惟若汽車駕駛人與汽車所有人非同屬1 人，可否依同
    條第4 項規定對於汽車所有人處以吊扣汽車牌照3 個月處罰
    ？經臺灣高等法院暨所屬法院之法官研討結果略以：（一）
    依該條項文義以觀，其吊扣汽車牌照之對象係「違規之汽車
    牌照」，並無違規汽車駕駛人應與汽車所有人為同1 人始能
    吊扣汽車牌照之限制；（二）再觀該條文立法過程（見立法
    院第五屆第六會期交通委員會第6 次全體委員會記錄），益
    證道路交通管理處罰條例第43條第1 項第2 款、第4 項關於
    吊扣汽車牌照之處分，應係針對汽車所有人所設之特別規定
    ，自不得僅以汽車所有人已依道路交通管理處罰條例第85條
    第1 項規定，指出汽車之實際使用人即遽認無道路交通管理
    處罰條例第43條第1 項第2 款、第4 項規定適用之餘地；（
    三）然上開吊扣汽車牌照之特別規定，究屬行政義務違反之
    處罰，而條文或立法過程，並未排除行政罰法第7 條第1 項
    「違反行政法上義務之行為非出於故意或過失者，不予處罰
    」及道路交通管理處罰條例第85條第4 項推定過失等規定之
    適用，是汽車所有人自仍得經由舉證證明其無故意及過失而
    免罰；（四）縱汽車駕駛人與汽車所有人非同屬1 人，亦應
    依道路交通管理處罰條例第43條第4 項規定對於汽車所有人
    處以吊扣汽車牌照3 個月處罰，惟可舉證不罰（臺灣高等法
    院暨所屬法院98年11月11日98年法律座談會刑事類提案第21
    號研討結果意旨參照）。
五、經查：
  （一）本件異議人係經營小客車租賃業，於100 年9 月11日中
        午12時39分許起將其所有系爭車輛出租與陳志緯使用，
        歸還時間則為翌日（12日）下午5 時許；嗣系爭車輛於
        100 年9 月12日凌晨3 時36分許，經人駕駛行經高雄市
        仁武區○○路時，有以危險方式在道路上駕駛汽車之違
        規行為，為警製單逕行舉發，原處分機關以受處分人之
        違規事實明確，乃依道路交通管理處罰條例第43條第4
        項之規定，裁處受處分人吊扣系爭車輛之牌照3 個月之
        處分等情，有高雄市政府95年6 月12日高市府建二商字
        第00000000號營利事業登記證、經濟部商業司公司資料
        查詢明細（見本院卷第22至25頁）、原處分機關100 年
        11 月4日高市交裁字第裁32-B00000000號裁決書、系爭
        車輛之租賃契約書影本（見本院卷第4 至第6 頁）、系
        爭車輛車號查詢汽車車籍資料（車牌號碼2310 -VV號，
        見本院卷第20頁）各1 份在卷為據，是上開事實應堪認
        定。
  （二）又系爭車輛之承租人陳志緯考領有普通小型車駕駛執照
        乙情，亦有承租人陳志緯之身分證正反面與駕駛執照正
        反面影本各1 份在卷可憑，本件經舉發之交通違規時間
        （100 年9 月12日凌晨3 時36分許），經查確為異議人
        系爭車輛交由陳志緯占有使用期間，可認上開違規行為
        之實際駕駛人當係陳志緯本人或經陳志緯允許使用之人
        ，而與受處分人無關。又受處分人已盡審核承租人是否
        考領有合法駕駛執照之責，而出租業者對於承租人在外
        之駕車行為，既著實難以預防或監督，因此，除別有事
        證外，自難遽認異議人即出租業者對於承租人即陳志緯
        之違規駕車行為有何故意或過失之可歸責原因，而應受
        前開規定之處罰。
六、綜上所述，本件汽車駕駛人並非異議人，且異議人已盡審核
    承租人是否考領有合法駕駛執照之責，是異議人對實際駕駛
    人之違規，並無故意、過失，亦無可歸責之原因。從而，原
    處分機關未審酌前情，逕以車輛所有人即異議人為裁罰對象
    ，即有未洽。異議人本件聲明異議，經核為有理由，應由本
    院將原處分撤銷，並為異議人不罰之諭知，以資適法，爰裁
    定如主文第一、二項所示。
七、據上論斷，應依道路交通事件處理辦法第19條前段、第20條
    ，裁定如主文。
中    華    民    國   100    年    12    月    6     日
                  交通法庭    法  官  黃政忠
以上正本證明與原本無異。
如不服本裁定，應於收受送達後5 日內向本院提出抗告狀。
中    華    民    國   100    年    12    月    8     日
                              書記官  武凱葳